臺灣高等法院高雄分院刑事判決　　　　　九十一年度上易字第二一號
　　上訴人　台灣高雄地方法院檢察署檢察官
　　被　告　乙○○
右上訴人因被告侵占案件，不服臺灣高雄地方法院九十年度易字第三七七四號中華民
國九十年十一月二十八日第一審判決（起訴案號：臺灣高雄地方法院檢察署九十年度
偵字第一三四五七號），提起上訴，本院判決如左：
      主      文
原判決撤銷。
乙○○意圖為自己不法之所有，而侵占自己持有他人之物，處拘役肆拾日，如易科罰
金，以佰元折算壹日。
      事      實
一、乙○○係計程車司機。其於民國八十八年五月二十日，在高雄市前鎮區○○○路
    二十七號，向利俊交通有限公司（下稱利俊公司）租用車號ＺＥ─八○五號二面
    車牌懸掛於所有之計程車上使用。詎被告乙○○於取得車牌後，竟於同年八月一
    日起，即未依約交付燃料稅、牌照稅、違規罰鍰、保險費等，經利俊公司多次催
    討均置之不理，竟意圖為自己不法之所有，於八十九年九月間某日，在高雄市大
    立百貨公司附近，將上開持有之利俊公司所有之車牌兩面，予以侵占入己，連同
    上開計程車交予不知情之曾清三抵債。
二、案經利俊交通有限公司訴請台灣高雄地方法院檢察署檢察官偵查起訴。
      理      由
一、訊據被告乙○○矢口否認有前開侵占犯行，辯稱：伊之計程車係被債權人曾清三
    取走，以致無法歸還車牌，並無侵占之意思云云。惟查右開事實，業據告訴人利
    俊公司於偵查中、原審及本院指訴綦詳，並有高雄市計程車業契約書乙份及存證
    信函四份等影本附卷可稽。而被告自行於右述時地將其持有之利俊公司所有上開
    車牌兩面，連同其所有之計程車交予曾清三，以作為債務之擔保等情，又據證人
    曾清三於原審審理時證述無訛。又查，依卷附雙方所訂定之高雄市計程車業契約
    書第十六條規定，被告不得將本契約之車輛、行照、車牌予以抵押、典當、借款
    。而被告甲知上開規定，仍將車輛、車牌交付予曾清三抵償，其有變易持有車牌
    為所有之侵占意思，至為甲確，足見被告所辯上情，無非卸責之詞，不足採信。
    本件事證甲確，被告之犯行，堪以認定。
二、核被告意圖為自己不法之所有，而侵占自己持有他人之物之行為，係犯刑法第三
    百三十五條第一項之侵占罪，原審未予詳查，遽為被告無罪之判決，尚有未當。
    公訴人上訴意旨，執此指摘原判決不當，為有理由，自應由本院將原判決撤銷改
    判。審酌被告尚無犯罪前科，所犯情節非重，迄今仍未交還車牌等一切情狀，量
    處如主文第二項所示之刑，並諭知如易科罰金，以三百元折算一日。
三、被告於行為後，刑法第四十一條業於九十年一月十日修正公布施行，並於同年月
    十二日生效，依修正前之刑法第四十一條規定：「犯最重本刑為三年以下有期徒
    刑以下之刑之罪，而受六個月以下有期徒刑或拘役之宣告，因身體、教育、職業
    或家庭之關係，執行顯有困難者，得以一元以上三元以下折算罰金」，惟修正後
    之刑法第四十一條第一項規定「犯最重本刑為五年以下有期徒刑以下之刑之罪，
    而受六個月以下有期徒刑或拘役之宣告，因身體、教育、職業或家庭之關係或其
    他正當理由，執行顯有困難者，得以一元以上三元以下，易科罰金。但確因不執
    行所宣告之刑，難收矯正或難以維持法秩序者，不在此限」。惟查准予易科罰金
    ，係屬執行事項之問題，尚與量刑無涉自應逕依修正後之刑法第四十一條第一項
    規定宣告易科罰金之折算標準。（最高法院二十四年度總會決議(二)，二十九年上
    字第五二五號判例參照）。
據上論斷，應依刑事訴訟法第三百六十九條第一項前段、第三百六十四條、第二百九
十九條第一項前段、刑法第三百三十五條第一項、第四十一條第一項、第二條第一項
前段，罰金罰鍰提高標準條例第一條前段、第二條，判決如主文。
本案經檢察官邱榮藏到庭執行職務。
中    華    民    國     九十一     年       二       月     二十一     日
                              臺灣高等法院高雄分院刑事第三庭
                                  審判長法官  周賢銳
                                        法官  陳中和
                                        法官  謝宏宗
右正本證甲與原本無異。
不得上訴。
                                      書記官  王秀娟
中    華    民    國     九十一     年       二       月    二十五      日
附錄：本判決論罪科刑法條：
刑法第三百三十五條第一項：
意圖為自己或第三人不法之所有，而侵占自己持有他人之物者，處五年以下有期徒刑
、拘役或科或併科一千元以下罰金。
                                                                        Ｆ
